【裁判字號】    98,消債更,1086
【裁判日期】    980924
【裁判案由】    聲請更生程序
【裁判全文】
臺灣高雄地方法院民事裁定          98年度消債更字第1086號
聲  請  人  甲○○
上列當事人因消費者債務清理條例事件聲請更生，本院裁定如下
：
    主  文
聲請人甲○○自民國九十八年九月二十四日下午四時起開始更生
程序。
命司法事務官進行本件更生程序。
    理  由
一、按債務人不能清償債務或有不能清償之虞者，得依本條例所
    定更生或清算程序，清理其債務；而法院開始更生程序之裁
    定，應載明其年、月、日、時，並即時發生效力。次按法院
    裁定開始更生或清算程序後，得命司法事務官進行更生或清
    算程序，必要時得選任律師、會計師或其他適當之自然人或
    法人一人為監督人或管理人。消費者債務清理條例第3 條、
    第45條第1 項、第16條第1 項分別定有明文。
二、聲請意旨略以：聲請人因消費借貸、連帶保證及信用卡契約
    等，致積欠債務合計新臺幣（下同）2,875,155 元；前曾因
    無法清償債務，而於民國95年4 月間依金融主管機關協調成
    立之中華民國銀行公會會員辦理消費金融案件無擔保債務協
    商機制，就聲請人所積欠之無擔保債務，與部分債權銀行達
    成分期還款協議，同意自95年5 月起，以分80期，利率0 ％
    之方式償還，依協議每月應償還25,161元。然因當時債權銀
    行未斟酌聲請人之還款能力，逕提上揭還款方案，聲請人慮
    及如不接受前揭還款方案，欠款利率將回復至週年利率20％
    計算，僅能被迫接受，惟聲請人之收入不豐，以當時之收入
    ，以及尚有母親待扶養之情形下，扣除每月應支付之必要生
    活費用及扶養費，已無法履行上揭協商條件，無奈乃於按約
    履行17期後無力再予繳付而毀諾。又因於95年間進行上開協
    商時，尚有保證債務之債權人未參與協商，故聲請人乃重新
    向最大債權銀行聲請再起協商，惟遭退件而拒絕協商；故在
    聲請人無擔保或無優先權之債務總額未逾1,200 萬元，復未
    經法院裁定開始清算程序或宣告破產之情形下，爰依法聲請
    更生等語。
三、經查：
（一）按債務人對於金融機構因消費借貸、自用住宅借款、信用
      卡或現金卡契約而負債務，在聲請更生或清算前，應提出
      債權人清冊，以書面向最大債權金融機構請求協商債務清
      償方案並表明共同協商之意旨。而債務人與金融機構協商
      成立者，不得聲請更生或清算。但因不可歸責於己之事由
      ，致履行顯有重大困難者，不在此限。本條例施行前，債
      務人依金融主管機關協調成立之中華民國銀行公會會員辦
      理消費金融案件無擔保債務協商機制與金融機構成立之協
      商，準用前項之規定。消費者債務清理條例第151 條第1
      項、第5 項、第6 項分別定有明文。而上開條文第5 、6
      項中所稱之「金融機構」，應係指「債務人之金融機構債
      權人全體」而言，蓋苟不為如此之解釋，則債務人可任意
      與其債權人中任一債權人達成協商，而其他債權金融機構
      亦可輕易破壞協商結果，易致前置協商制度無從發揮其應
      有之功能，而破壞立法目的中疏減法院負擔，有效分配司
      法資源之重要精神。故債務人雖於消費者債務清理條例施
      行前，依金融主管機關協調成立之中華民國銀行公會會員
      辦理消費金融案件無擔保債務協商機制，與金融機構進行
      協商，惟如未與「全體債權金融機構」進行協商，自應於
      聲請更生或清算前，依上開條文之規定，再向最大債權銀
      行聲請進行債務協商；如協商不成立，即應認符合上揭消
      費者債務清理條例第151 條第1 項之規定，得向法院聲請
      更生或清算，不受同條第5 、6 項所定需有因不可歸責於
      己之事由，致履行原協商顯有重大困難之限制。本件聲請
      人於95年間與金融機構所進行之協商，既未包括擔保債務
      在內，此有聲請人所提出之協議書及財團法人金融聯合徵
      信中心當事人綜合信用報告－債務清理條例前置協商專用
      債權人清冊在卷可供查對，而聲請人其後亦依上開規定向
      最大債權銀行聲請再為債務協商，惟遭最大債權銀行予以
      拒絕，此經聲請人之最大債權銀行即中國信託商業銀行股
      份有限公司函覆在卷（見本院卷第57-59 頁），則揆諸前
      開論述，聲請人提出本件更生聲請，依法自無不合，先予
      敘明。
（二）聲請人前開主張，業據其提出財產及收入狀況說明書、債
      權人清冊、戶籍謄本、協議書、財團法人金融聯合徵信中
      心當事人當詢個人資料（信用報告）回覆書、財團法人金
      融聯合徵信中心當事人綜合信用報告－債務清理條例前置
      協商專用債權人清冊、財政部高雄市國稅局財產歸屬資料
      清單、96、97年度綜合所得稅各類所得資料清單、前置協
      商退件通知函、在職暨薪資證明書、勞工保險卡、車輛行
      照、薪資袋各1 份為證。
（三）經核聲請人現積欠之債務，包括保證債務980,000 元在內
      ，高達2,876,874 元，有聲請人所提出之債權人清冊、財
      團法人金融聯合徵信中心當事人綜合信用報告－債務清理
      條例前置協商專用債權人清冊，以及財團法人金融聯合徵
      信中心當事人當詢個人資料（信用報告）回覆書在卷可憑
      ，應可信為真實。而聲請人名下雖有車輛1 部，惟係1996
      年6 月出廠，已逾10年之老舊車輛，此有聲請人所提出之
      行車執照1 份在卷可佐（見本院卷第84頁），堪認已無積
      極價值，此外別無其他登記在案之財產，此亦經本院依職
      權調取聲請人之財產資料核對無訛，有稅務電子閘門財產
      所得調件明細表在卷可證；而依聲請人所提出之薪資資料
      所示，聲請人現所得約為每月30,000元，有聲請人所提出
      之在職暨薪資證明書、薪資袋附卷可憑。因聲請人所積欠
      之上開債務，其中1,896,874 元為信用卡及信用貸款債務
      ，另980,000 元為保證債務，除有上開債權人清冊在卷外
      ，並經聲請人陳報在卷；而依聲請人所提出其所負擔保證
      債務之借款契約，其所負保證債務之利息利率，於借款時
      為週年利率9.85％，是縱以週年利率9 ％計算，聲請人所
      負保證債務每月所衍生之利息即為7,350 元（計算式：98
      0,000 ×9 ％÷12＝7,350） ；另聲請人所負之上述信用
      卡及信貸債務，如亦以較低之週年利率10％計算之結果，
      聲請人每月因上述信用卡及信用貸款債務所衍生之利息，
      亦達15,807元（計算式：1,896,874 ×10％÷12＝15,807
      .2833 ，小數點以下四捨五入），合計聲請人所負上揭全
      部債務每月所應支付之利息，即達23,157元。故聲請人前
      述每月30,000元之收入，如扣除以內政部所公告聲請人住
      所地即高雄縣98年度最低生活費用支出即9,660 元，作為
      聲請人自身必要之生活費用後，每月聲請人之薪資，僅餘
      約20,340元，客觀上已難以支付前開債務每月所衍生之利
      息，遑論清償欠款本金。是堪認聲請人已有不能清償債務
      之事實，本件復查無債務人有消費者債務清理條例第6 條
      第3 項、第8 條或第46條各款所定駁回更生聲請之事由存
      在，在聲請人已依規定向金融機構請求協商債務清償方案
      ，並表明共同協商之意旨，惟遭拒絕之情形下，已如前述
      ，則聲請人聲請更生，尚屬有據而應予准許，爰依上開規
      定命司法事務官進行本件更生程序，乃裁定如主文。
四、依消費者債務清理條例第11條第1 項、第45條第1 項、第16
    條第1 項，裁定如主文。
中    華    民    國    98    年    9     月    24    日
              民事第六庭    法      官  李怡諄
上為正本係照原本作成。
本件不得抗告。
本裁定已於98年9月24日下午4時公告。
中    華    民    國    98    年    9     月    24    日
                            書  記  官  陳建琪


司法院資訊處製作；財團法人民間司法改革基金會備份。
